臺灣高等法院臺中分院刑事判決　　　　96年度上訴字第2258號
上　訴　人　臺灣彰化地方法院檢察署檢察官
被　　　告　甲○○
上列上訴人因毒品危害防制條例案件，不服臺灣彰化地方法院96
年度訴字第972號中華民國96年7月11日第一審判決（起訴案號：
臺灣彰化地方法院檢察署96年度毒偵字第2001號，暨移送併辦：
96年度毒偵字第3532號），提起上訴，本院判決如下：
    主  文
原判決撤銷。
甲○○施用第一級毒品，累犯，處有期徒刑捌月，減為有期徒刑
肆月，如易科罰金，以新臺幣壹仟元折算壹日；又施用第二級毒
品，累犯，處有期徒刑陸月，減為有期徒刑參月，如易科罰金，
以新臺幣壹仟元折算壹日；應執行有期徒刑陸月，如易科罰金，
以新臺幣壹仟元折算壹日。
    事  實
一、甲○○前因違反毒品危害防制條例案件，經原審法院於民國
    九十四年九月二十三日以九十四年度訴字第一四一七號判決
    ，判處有期徒刑四月、八月，定應執行之刑為有期徒刑十一
    月確定，嗣入獄執行，甫於九十五年十月二十日縮短刑期執
    行完畢。又前因施用毒品案件，經送觀察、勒戒後，認無繼
    續施用毒品傾向，於九十四年四月二十六日執行完畢釋放。
    詎仍不知警惕，復基於施用第一級毒品海洛因之犯意，接續
    於九十六年四月二十三日中午十二時許，及於九十六年四月
    二十四日某時，在其位於彰化縣員林鎮○○里○○路○段二
    巷五○弄一○號之住處內，以將海洛因摻水置入針筒內注射
    身體之方式，施用第一級毒品海洛因各一次；其另基於施用
    第二級毒品甲基安非他命之犯意，接續於九十六年四月二十
    三日中午十二時許，及於九十六年四月二十四日某時，在同
    上址之住處內，以將甲基安非他命置於鋁箔紙上燒烤吸煙之
    方式，施用第二級毒品甲基安非他命各一次。嗣於九十六年
    四月二十五日晚上八時許，及於九十六年四月二十七日上午
    八時十分許，分別為警查獲，經警採集其尿液送驗，結果均
    呈嗎啡及甲基安非他命陽性反應，始查悉上情。
二、案經彰化縣警察局報請臺灣彰化地方法院檢察署檢察官偵查
    起訴，暨移送併辦。
    理  由
一、上揭事實，業據被告甲○○於法院審理時坦承不諱，且其於
    九十六年四月二十五日及九十六年四月二十七日為警查獲時
    所採取之尿液，經送鑑驗結果，確均呈甲基安非他命與嗎啡
    陽性反應，此有警方委託檢驗尿液代號與真實姓名對照認證
    單及詮昕科技股份有限公司濫用藥物尿液檢驗報告各二紙附
    卷可稽，足認被告之自白應與事實相符，洵堪採信。再查，
    被告前因施用毒品案件，經送觀察、勒戒後，認無繼續施用
    毒品傾向，於九十四年四月二十六日執行完畢釋放，有臺灣
    彰化地方法院檢察署刑案資料查註紀錄表，及臺灣高等法院
    被告前案紀錄表各一份附卷可稽，被告於觀察、勒戒釋放後
    五年內再犯毒品危害防制條例第十條第一、二項之罪，依同
    條例第二十三條第二項規定，應依法論科。綜上所述，本件
    犯罪事證明確，被告前開犯行洵堪認定。
二、核被告甲○○所為，係違反毒品危害防制條例第十條第一、
    二項之施用第一、二級毒品罪。被告為施用毒品而持有第一
    、二級毒品，其持有之低度行為應為施用之高度行為所吸收
    ，不另論罪。再被告所犯上開二罪，犯意各別，行為互殊，
    且犯罪構成要件亦不同，應予分論併罰。又被告有如犯罪事
    實欄所載之前科，有臺灣彰化地方法院檢察署刑案資料查註
    紀錄表，及臺灣高等法院被告前案紀錄表各一份附卷可稽，
    被告於受有期徒刑之執行完畢後，五年內再故意犯有期徒刑
    以上之罪，為累犯，應依刑法第四十七條第一項規定，加重
    其刑。 另被告上開96年4月23日施用毒品犯行之移送併案部
    分，與起訴有罪部分有接續犯之實質上一罪關係，本院自得
    一併審究。又被告犯罪時間在中華民國96年4月24日以前 ，
    合於減刑條件，應予以減刑，爰依中華民國96年罪犯減刑條
    例第2條第1項第3款予以減刑。原審認被告罪證明確， 予以
    論罪科刑，固非無見，惟查原審(一)未及就併案之施用部分，
    加以審酌，尚有未洽。(二)未及依上開中華民國96年罪犯減刑
    條例予以減刑，亦有未合。上訴人上訴意旨指摘及此，為有
    理由，原判決既有可議，即無可維持，自應由本院加以撤銷
    改判。爰審酌被告前曾有施用毒品前科，猶不知悔改，再施
    用本件毒品，惟其對他人權益之侵害仍屬有限，於本院坦承
    犯行，暨其犯罪動機、施用之海洛因及甲基安非他命之次數
    等一切情狀，量處如主文所示之刑，依刑法第五十一條第五
    款之規定，定其應執行之刑，併諭知易科罰金折算之標準。
三、公訴意旨另略以：被告基於施用第一級毒品海洛因之犯意，
    自九十六年二月十三日某時許起，至同年四月二十二日止，
    在其位於彰化縣員林鎮○○里○○路○段二巷五○弄一○號
    住處，接連施用第一級毒品海洛因多次，其犯行在法律評價
    上應屬於包括一罪之集合犯等語。惟按，犯罪事實應依證據
    認定之，無證據不得認定犯罪事實，刑事訴訟法第一百五十
    四條第二項定有明文。又事實之認定，應憑證據，如未能發
    現相當證據，或證據不足以證明，自不能以推測或擬制之方
    法，以為裁判基礎。且認定犯罪事實所憑之證據，雖不以直
    接證據為限，間接證據亦包括在內；然而無論直接或間接證
    據，其為訴訟上之證明，須於通常一般之人均不致有所懷疑
    ，而得確信其為真實之程度者，始得據為有罪之認定。再被
    告之自白，不得作為有罪判決之唯一證據，仍應調查其他必
    要之證據，以察其是否與事實相符，刑事訴訟法第一百五十
    六條第二項定有明文，立法目的在以補強證據之存在，藉以
    限制合法自白在證據上之價值，俾發現實質的真實，即使被
    告之自白出於任意性，然若別無其他補強證據足以擔保其自
    白與事實相符，該自白仍非刑事訴訟法上得據之為認定被告
    犯罪之唯一證據，當不得單憑此而為被告不利之認定（最高
    法院四十年臺上字第八六號及七十六年臺上字第四九八六號
    判例及八十五年度臺上字第六六四號判決意旨參照）。本案
    檢察官認被告尚有此部分多次施用第一級毒品犯行，係以被
    告之自白及上揭驗尿報告為其論據。然查，施用海洛因者，
    一般於尿液中可檢出之最大時限，海洛因為二至四天，業經
    行政院衛生署管制藥品管理局以九十二年七月二十三日管檢
　  字第○九二○○○五六○九號函釋在案。準此，上揭驗尿報
    告，固足以補強被告上揭有罪部分自白之真實性，然尚不足
    以擔保被告自白其尚有其餘施用第一級毒品犯行部分確與事
    實相符，依據本次刑法第五十六條連續犯規定修正之立法理
    由提及「且在採證上多趨於寬鬆」等語之意旨，自難僅憑被
    告之自白遽認被告尚有此部分多次施用第一級毒品犯行，且
    因檢察官認被告此部分罪嫌與上開經判處有罪部分具有集合
    犯之實質上一罪關係，爰不就被告此部分犯嫌另為無罪之諭
    知，併此指明。
據上論結，應依刑事訴訟法第三百六十九條第一項前段、第三百
六十四條、第二百九十九條第一項前段、毒品危害防制條例第十
條第一項、第二項，刑法第十一條前段、第四十七條第一項、第
五十一條第五款、第四十一條第一項前段，中華民國96年罪犯減
刑條例第二條第一項第三款、第七條、第九條、第十條第一項，
判決如主文。
本案經檢察官乙○○到庭執行職務。
中　　華　　民　　國　　96　　年　　9　　月　　 26　　日
            刑事第二庭    審判長法　官  李  璋  鵬
                                法　官  胡  森  田
                                法　官  蕭  錦  鍾
上列正本證明與原本無異。
施用第一級毒品海洛因得上訴。
施用第二級毒品甲基安非他命不得上訴。
如不服本判決應於收受本判決後10日內向本院提出上訴書狀，其
未敘述上訴理由者，並得於提起上訴後10日內向本院補提理由書
狀（均須按他造當事人之人數附繕本）「切勿逕送上級法院」。
                                書記官  蕭  訓  慧
中　　華　　民　　國　　96　　年　　9　　月　　 27　　日
附錄本案論罪科刑法條全文：
毒品危害防制條例第十條
施用第一級毒品者，處六月以上五年以下有期徒刑。
施用第二級毒品者，處三年以下有期徒刑。
